臺灣桃園地方法院民事判決　　　　　　 96年度簡上字第115號
上　訴　人　乙○○
被上訴人　　桃園縣政府
法定代理人　甲○○
訴訟代理人　丙○○
上列當事人間請求履行契約事件，上訴人對於民國96年5月8日本
院桃園簡易庭96年度桃簡字第495 號第一審簡易判決提起上訴，
茲於96年10月30日言詞辯論終結，本院判決如下：
    主  文
上訴駁回。
第二審訴訟費用由上訴人負擔。
    事實及理由
一、本件上訴人起訴主張：
  (一)上訴人於民國88年4 月間因土地鑑界發現其所有坐落桃園縣
    桃園市○○段123地號土地，部分面積6.22 平方公尺無端遭
    被上訴人占用並設置溝渠，經桃園縣桃園市公所以88年8 月
    10日桃市工水字第88040312號函知被上訴人乃其轄區縣道11
    0線側溝占用民地，促請其應依權責辦理，上訴人乃於同年9
    月10日分割登記該部分土地為123之1地號（下稱系爭土地）
    ，及經桃園地政事務所於88年9 月16日以88桃地一字第6321
    號函知被上訴人已逕為分割登記完竣乙節，並彙送土地面積
    計算表及實測圖謄本供被上訴人審閱，復於89年7 月10 日
    經交通部公路局第一區養護工程處中壢工程段（下稱交公局
    第一區養工處）以（89）一工壢字第8904653 號函將上訴人
    陳情徵收意旨告知被上訴人，陳轉被上訴人依法辦理徵收補
    償。嗣經兩造於91年9 月10日協議以當期公告現值加計5 成
    價購，總金額為新台幣（下同）582,627 元，然被上訴人竟
    以系爭土地91年7 月公告現值每平方公尺38,000元加計5 成
    計算，價額縮減為354,540 元，致生差額228,087 元，換言
    之，被上訴人未依上開協議價購之金額履行契約義務，造成
    上訴人契約上權利無端受損，損失土地價款228,087 元及自
    核撥價款之日即91年12月6 日起之法定遲延利息。
  (二)原審判決駁回上訴人全部請求，上訴人聲明不服，提起上訴
    以：按被上訴人90年11月21日簽辦當時之公告現值每平方公
    尺為55,100元，加計當年度即90年度之加成數7 成計算，系
    爭土地之協議價購金額應為582,627 元無誤。惟原審卻逕自
    判決認兩造協議所謂價購之當期公告現值，即係價購之91年
    度公告現值，顯有失察。而被上訴人自88年起，恣意延宕上
    訴人之權益，迨至系爭土地每平方公尺之公告現值降為38,0
    00元時，始撥付系爭土地協議價款，實非公務機關之正當作
    為，並已違背兩造間之協議內容等情，爰依契約之法律關係
    ，提起本件訴訟，並聲明：1.原判決廢棄。2.被上訴人應給
    付上訴人228,087 元，及自91年12月6 日起至清償日止，按
    週年利率5%計算之利息。
二、被上訴人則以：系爭土地雖於83年間因當時管理單位台灣省
    政府公路局第一區工程處辦理用地徵收作業時，因疏失未辦
    理分割，經上訴人向桃園縣桃園地政事務所申請鑑界查明後
    ，業於88年11月27日辦理分割完竣，其後上訴人分向桃園市
    公所、交公局第一區養工處及被上訴人申請徵收補償，因上
    訴人所提出之所有權狀影本及地籍圖無法分辨系爭土地之需
    地機關為何，而輾轉經原施工單位交公局第一區養工處於89
    年7 月10日函文確認應由縣道需地機關之被上訴人補辦徵收
    ，被上訴人乃通知上訴人補正系爭土地登記謄本以確認所有
    權人及公告地價為何，惟上訴人卻遲至90年10月9 日始補齊
    相關資料，因當時被上訴人機關90年度預算已編列完成，並
    91年度預算業已付稿送縣議會審核中，乃將所需經費編列於
    91年第1 次追加預算，再依土地徵收條例規定及作業程序通
    知上訴人於91年9 月10日協調價購作成同意價購紀錄，而於
    同年12月5 日完成系爭土地移轉登記完竣後，當日並按當期
    91年公告現值加計5 成價購款付與上訴人領取，期間過程並
    無上訴人所述未依約履行之情事等情，資為抗辯，並聲明：
    駁回上訴。
三、本件上訴人起訴主張：其所有坐落桃園縣桃園市○○段123
    地號土地中之6.22平方公尺為被上訴人占用而設置溝渠，經
    協調後，被上訴人先編列預算582,627 元，通過後，兩造於
    91年9 月10日達成協議價購，上訴人已領得354,540 元，前
    揭土地亦已移轉登記予被上訴人之情，為被上訴人所不爭執
    ，並有土地登記謄本、前開協調會議紀錄及91年度歲出計畫
    說明提要與各項費用明細表節本各1 份在卷可稽，上訴人此
    部分之主張堪信為真實。
四、本件爭點為：兩造協議結論所指「按公告徵收當期公告現值
    」之當期係上訴人所主張之90年7月之每平方公尺55,100 元
    ？或被上訴人所稱之91年7月之每平方公尺38,000元？
五、本院認兩造上揭協議「按公告徵收當期公告現值」之當期係
    被上訴人所稱之91年7月之公告土地現值每平方公尺38,000
    元。得心證理由如下：
  （一）兩造係依法行協議價購程序而由被上訴人取得系爭土地
        所有權，自應依協議內容以釐清各方之權利義務，則前
        開協調會議召開時間為91年9月10日，當時91年7月份系
        爭土地公告現值為每平方公尺38,000元，且被上訴人亦
        於91年12月5日登記取得系爭土地所有權，此有系爭土
        地登記謄本可證，應認兩造「當期公告現值」即指價購
        之91年7 月公告現值無誤。
  （二）至於上訴人主張：應依91年度歲出計畫說明提要與各項
        費用明細表認系爭土地價購款為582,627 元等情。然查
        ，兩造前開協調會議約定依系爭土地價購之91年度公告
        現值計付價款乙情，業如前述，且91年度歲出計畫說明
        提要與各項費用明細表，雖記載該部分預算款為582,62
        7 元，但此僅為被上訴人本於行政機關所為預算編列，
        祇為所需費用概數，其給付金額仍待實際協議結果而定
        。且其製作時間在兩造前開協調會議之前，兩造既未開
        始協議，如何達成價購款582,627 元之協議？
  （三）上訴人上訴主張：兩造進行協議以「公告徵收當期」之
        公告現值加計成數價購為系爭土地之補償款，總金額應
        為582,627元，亦即當時係以被上訴人90年11月21日簽
        辦當時之公告現值每平方公尺55,100元，加計90年度之
        加成數「7 成」，總金額為582,627 元（55,100元×6.
        22㎡×1.7 ＝582,627 元）等情。惟查：觀諸上揭土地
        取得協調會之會議紀錄，並未有如上之記載，反而已明
        確記載「本案經與業主協商以公告現值加5 成價購」，
        是上訴人主張「加成數7 成價購」顯與協議不合，自不
        足採。
  （四）承前所述，兩造既協議以「公告現值加5 成價購」，若
        依上訴人主張以「系爭土地90年7 月之公告現值」計算
        ，價購金額亦為514,083 元（55,100元×6.22㎡×1.5
        ＝514,083 元），與上訴人主張之582,627 元不相符合
        ，益證兩造並非以「系爭土地90年7 月之公告現值」為
        價購基準。
六、綜上所述，本件上訴人無法證明兩造確以系爭土地90年7 月
    之公告現值加「7 成」為價購之金額，從而，上訴人本於契
    約之法律關係請求被上訴人給付228,087 元，及自91年12月
    6 日起至清償日止，按週年利率5%計算之利息，即屬無據，
    不應准許。原審為上訴人敗訴之判決，並無不合。上訴意旨
    指摘原判決不當，求予廢棄改判，為無理由，應予駁回。
七、據上論結，本件上訴為無理由，依民事訴訟法第436 條之1
    第3 項、第449 條第1 項、第78條，判決如主文。
中　　華　　民　　國　　96　　年　　11　　月　　20　　日
                  民事第一庭審判長法　官　郭琇玲
                                  法　官　汪智陽
                                  法　官　吳爭奇
上列正本證明與原本無異。
不得上訴。
中　　華　　民　　國　　96　　年　　11　　月　　20　　日
                                  書記官　梁麗雲
